臺灣花蓮地方法院刑事判決
110年度軍原侵訴字第3號
公  訴  人  臺灣花蓮地方檢察署檢察官
被      告  岳嘉輝


選任辯護人  李韋辰律師（法扶律師）
上列被告因妨害性自主案件，經檢察官提起公訴（110年度偵字
第738號），本院判決如下：
    主  文
乙○○無罪。
    理  由
一、公訴意旨略以：被告乙○○為空軍防空暨飛彈七九二旅三○三
    營第一連下士班長，告訴人BS000-A109186（真實姓名年籍
    詳卷）則為該班班兵，被告對告訴人有指揮、訓練關係。被
    告竟於民國109年12月9日5時40分許，在花蓮空軍基地（401
    聯隊）崇嚴樓連上寢室內，基於利用權勢性交之犯意，對告
    訴人出言以：「要不要幫班長吃一下、能不能幫我咬一下」
    等語後，未違反告訴人之意願，將其陰莖插入告訴人口腔內
    ，由告訴人為被告吸吮套弄而為性交行為1次。因認被告涉
    犯刑法第228條第1項利用權勢性交罪嫌等語。
二、按犯罪事實應依證據認定之，無證據不得認定犯罪事實；不
    能證明被告犯罪或其行為不罰者，應諭知無罪之判決，刑事
    訴訟法第154條第2項、第301條第1項分別定有明文。次按刑
    事訴訟法第161條第1項亦規定，檢察官就被告犯罪事實，應
    負舉證責任，並指出證明之方法，是檢察官對於起訴之犯罪
    事實，應負提出證據及說服之實質舉證責任，倘其所提出之
    證據，不足為被告有罪之積極證明，或其指出證明之方法，
    無從說服法院以形成被告有罪之心證，基於無罪推定之原則
    ，自應為被告無罪判決之諭知。另告訴人之告訴，係以使被
    告受刑事訴追為目的，是其陳述是否與事實相符，仍應調查
    其他證據以資審認；又告訴人之指訴是否與事實相符，仍應
    調查其他證據，以資審認，必被害人所述被害情形，無瑕疵
    可擊，且就其他方面調查，又與事實相符，始足據為有罪判
    決之基礎（最高法院52年台上字第1300號判例、81年度台上
    字第3539號判決意旨可資參照）。
三、公訴意旨認被告涉犯第228條第1項利用權勢性交罪嫌，係以
    證人即告訴人、證人甲○○之證述、刑案現場照片為其論據。
四、訊據被告固坦承告訴人為其下屬，案發時間其與告訴人同在
    寢室內，並基於開玩笑之口吻對告訴人出言「要不要幫班長
    吃一下」等情，惟堅詞否認有何權勢性交罪之犯行，辯稱：
    告訴人與男朋友吵架，半夜講電話情緒不穩定，我只是想跟
    他開個玩笑，沒有實際發生性交之行為等語；辯護人為其辯
    護：告訴人之指訴僅為單一指訴，證人甲○○之證述為累積證
    據，刑案現場照片亦無法證明被告犯行，此外別無其他補強
    證據，應認本件屬犯罪不能證明，爰請為被告無罪之諭知等
    語。
五、經查：
　㈠被告與告訴人於109年12月9日均於丙○○○○○○○○○○○三○三營第
    一連服役，被告為下士班長，告訴人為二等兵，被告係告訴
    人之直屬幹部等情，為被告所自承，核與告訴人所述相符，
    並有丙○○○○○○○○○○○111年1月27日空二旅綜字第1110002034
    號函暨相關資料在卷可參，是此部分事實首堪認定。
　㈡告訴人於偵訊、本院審判期日均指訴被告指示其口交之情節
    及行為態樣，前後所述大致相符，惟被害人歷次所述縱無歧
    異，因該等證言本質上仍屬被害人單一指訴，尚難以其前後
    證述情節一致而互為補強，或逕認所言信實，仍須有其他證
    據補強佐證其證言，始得據以認定被告犯行。
　㈢證人甲○○之證述為累積證據，無法補強告訴人之指訴
　　⒈按被害人以外之證人陳述，其中如係以聞自被害人在審判
      外之陳述作為內容所為之轉述，因非依憑證人自己之經歷
      、見聞或體驗，乃為傳聞證言，仍不失被害人所為陳述之
      範疇，亦不足以作為被害人所指述犯罪事實之補強證據（
      最高法院108年度台上字第2125號判決意旨參照），亦即
      聞自被害人在審判外陳述之轉述，仍只是被害人指述之累
      積，屬重複性之累積證據，無從作為補強證據。
　　⒉證人甲○○與告訴人同時在庭，告訴人先行證述完畢後之狀
      況下，於偵訊證稱：我和告訴人不同班，當天在路上遇到
      告訴人，告訴人先隱喻跟我說，我才追問，他才跟我說早
      上發生的事情，我問他要不要往上報，他說考慮一下，怕
      在連上會丟臉，也怕自己出事，後來早上9點傳訊息說他
      想要往上報，我就幫他跟連長講等語，於本院審判期日證
      述：當天早上7點在路上遇到告訴人，告訴人說有事要跟
      我說，卻又不敢說，我一直追問他才告訴我早上被強迫口
      交的事情，沒有講到詳細內容，他很難過的講，快要哭出
      來的那種，但沒有哭出來，我跟他說這件事情很嚴重要往
      上報，他怕被講話所以先考慮，9點才傳訊息跟我說想要
      報上去，我就帶他找連長講這件事等語，堪認證人甲○○對
      於告訴人「遭到被告強迫口交」之情事，均係聽聞告訴人
      轉述，並未親身見聞，且偵查中其證述甚至是聽聞告訴人
      證述後所為，是證人甲○○之證述仍只是告訴人指述之累積
      ，屬重複性之累積證據，無從作為補強證據。
　　⒊至證人甲○○於本院審判期日固證稱：告訴人敘述此事神情
      難過等語，並提出當日與告訴人之MESSENGER對話紀錄，
      檢察官引述最高法院110年度台上字第3073號刑事判決要
      旨，認為此係證人甲○○親身見聞，可證明告訴人之心理狀
      態及其目睹告訴人之當時情況，屬於情況證據，得做為告
      訴人指訴之補強證據等語，然神情難過、情緒低落之原因
      甚多，是否僅能聯想到「因為告訴人覺得遭到被告性交而
      覺得難過」之結果，甚屬有疑，參以告訴人於本院審判期
      日證稱：那段時間我在臥室有使用電話和男朋友小吵架等
      語，與被告之供述一致，亦與證人戊○○於本院審判期日之
      證述相符，堪認告訴人於公訴意旨所指之案發時間前，告
      訴人確實與他人發生爭執，且不只一次，則告訴人向證人
      甲○○敘及案發過程時，實有可能夾帶與他人爭執所產生不
      愉快的情緒，或係聯想到其他狀況而未可知，另證人戊○○
      （即與被告、告訴人同寢室之室友）於本院審判期日證稱
      ：我在當天凌晨4點到6點站哨，離開寢室前，被告跟告訴
      人都在睡覺，而晚上有聽到告訴人使用電話與他男朋友爭
      執，6點回來後，被告和告訴人都起床準備去集合，氣氛
      沒有異狀等語，如告訴人因被告強迫口交之行為感到情緒
      低落，於第一時間應有明顯的情緒反應，或有尷尬、刻意
      避開被告等行為，證人戊○○回到寢室後，應會感受到異狀
      ，而非僅於告訴人對他人陳述時才有情緒低落之感，更可
      見告訴人情緒低落之原因，似無法僅連結到被告之行為。
      是無法以證人甲○○證述告訴人之負面情緒，作為補強告訴
      人指訴之證據。
　㈣本案無從成立權勢性交罪
　　⒈所謂權勢性交罪，必須行為人對於受其監督、扶助或照護
      之人，利用其監督、扶助或照護之權勢或機會，對其實行
      性交行為，而被性交之人處於行為人上開權勢或機會之下
      ，有「不得不」聽從或服從之情形者，始克當之。
　　⒉本案被告雖為告訴人之直屬長官，告訴人對於被告在工作
      上之命令應予服從，然證人甲○○於本院審判期日證述：我
      擔任班長管理3個班兵，被告也是管理3個班兵，班長的權
      力是管理指導，如果班兵犯錯，班長有權力可以往上報，
      但是否處罰需要上級主管同意，並非是班長可以直接處罰
      班兵等語，亦即班長之權限至多是管理班兵行為，且縱使
      班兵工作缺失或言行失當，亦非班長一己之力得以處罰班
      兵。
　　⒊告訴人於案發前幾日（109年12月4日）因未確實完成工作
      ，被告請告訴人撰寫報告書，亦未往上陳報等情，業據證
      人戊○○於本院審判期日證述屬實，並有空軍防空暨飛彈第
      三○三營第一連經過報告在卷可參，告訴人於本院審判期
      日證稱：我忘記這件事了等語，更可認告訴人對於自己曾
      經犯錯經被告糾正，並未放在心上，則被告既未曾在工作
      上刁難告訴人，告訴人擔憂不幫被告口交會遭到報復，實
      有矛盾之處，且據證人甲○○、戊○○甚至告訴人於本院審判
      期日均證稱：告訴人與被告沒有恩怨糾葛等語，則告訴人
      對於非工作上的事情，何以有「不得不」服從被告之情況
      ，即屬有疑。
　　⒋又告訴人於本院審判期日證稱：事情發生前被告沒有找我
      麻煩，我害怕沒有幫被告口交會被找麻煩，怕被告會做出
      什麼事等語，顯見僅係告訴人單方面的擔憂，實際上難認
      有何被告以班長之權勢，令告訴人不得不服從而為口交之
      情況，是本案無成立權勢性交罪之可能。
　㈤另卷附刑案現場照片、內政部警政署刑事警察局鑑定書等證
    據，經本院審酌後，均無法影響本案之認定，故不於本判決
    贅述不採用為證據之理由。
六、綜上所述，本案除告訴人之指述外，別無其他證據足以補強
    被告確有前揭檢察官所指之犯行，而依舉證分配之法則，對
    於被告之成罪事項，應由檢察官負舉證義務，檢察官無法舉
    證使本院產生無合理懷疑之確信心證，縱被告所辯不足完全
    採信，亦不得因此反面推論被告之罪行成立，致違刑事舉證
    分配之法則，因認被告之犯罪尚屬不能證明，自應為被告無
    罪之諭知。
據上論斷，應依刑事訴訟法第301條第1項前段，判決如主文。
本案經檢察官丁○○提起公訴，檢察官蕭百麟到庭執行職務。
中　　華　　民　　國　　111 　 年　　6 　　 月　　8 　　
日
　　　　　　　　　刑事第五庭　審判長法　官　粘柏富
　　　　　　　　　　　　　　　　　　法　官　施孟弦
　　　　　　　　　　　　　　　　　　法　官　邱韻如
以上正本證明與原本無異。
如不服本判決應於收受送達後20日內向本院提出上訴書狀，並應
敘述具體理由。其未敘述上訴理由者，應於上訴期間屆滿後20日
內向本院補提理由書(均須按他造當事人之人數附繕本)「切勿逕
送上級法院」。告訴人或被害人如對於本判決不服者，應具備理
由請求檢察官上訴，其上訴期間之計算係以檢察官收受判決正本
之日期為準。
辯護人依據刑事訴訟法第346條、公設辯護人條例第17條及律師
法第32 條第2項、第36條等規定之意旨，尚負有提供法律知識、
協助被告之義務（含得為被告之利益提起上訴，但不得與被告明
示之意思相反）。
因疫情而遲誤不變期間，得向法院聲請回復原狀。
中　　華　　民　　國　　111 　年　　6 　　月　　9 　　日
                                    書記官 呂姿穎